臺灣雲林地方法院刑事判決　　　　　　　　　　　　　九十三年度訴字第六三九號
　　公　訴　人　臺灣雲林地方法院檢察署檢察官
　　被　　　告　丙○○
右列被告因偽造文書等案件，經檢察官提起公訴（九十三年偵字第三九五七、三九五
八號），被告自白犯罪，本院裁定依簡式審判程序審理，判決如左：
    主      文
丙○○行使偽造私文書，足以生損害於公眾及他人，處有期徒刑壹年貳月。附表所示
之署押，均沒收。
    事      實
一、丙○○前於民國八十六年間，因違反懲治盜匪條例案件，經法院判處有期徒刑八
    年六月確定，於八十六年十二月十九日入監服刑，於九十一年三月十五日縮短刑
    期假釋出獄，刑期至九十五年三月八日屆滿。其於假釋期間，因違反保安處分執
    行法第七十四條之二第二款規定，遭撤銷緩刑，並於九十二年九月十八日，遭臺
    灣彰化地方法院檢察署通緝執行殘刑。詎料，丙○○於九十三年二月間，在台北
    市○○區○路邊，見甲○○所有之國民身分證一枚遺留該處（按該國民身分證，
    乃甲○○早於九十一年十二月間遺失），為屬於他人所有之遺失物，為掩飾身分
    ，逃避通緝，竟基於意圖為自己不法所有之犯意，將該身分證侵占入己。復於一
    、二星期後，基於變造國民身分證之犯意，在台中市○○路某租屋處，撕去該身
    分證上之甲○○照片，換貼自己照片，變造甲○○之國民身分證原本，足以生損
    害於甲○○及戶政機關對身分證核發管理之正確性。嗣於九十三年三月六日九時
    三十分許，丙○○與江建沛乘坐謝峻輔駕駛之車號J2 -9751號自小客車，行經彰
    化縣溪湖鎮○○路一○一號前，見彰化縣警察局溪湖分局溪湖派出所員警巡邏，
    因心虛逃逸，遭警員攔檢，經謝峻輔同意搜索自小客車，並在車內查獲制式手槍
    一把、彈匣一個、制式子彈九顆、第一級毒品海洛因五十五包（毛重38.8公克）
    及第二級毒品甲基安非他命一包（毛重 1.5公克）等物（渠等涉嫌違反槍砲彈藥
    刀械管制條例案件及毒品危害防制條例案件，另案偵辦），當場逮捕丙○○、謝
    峻輔及江建沛。詎丙○○為掩飾身分，遭逮捕後，即基於行使變造國民身分證、
    行使偽造私文書及偽造署押之犯意，將前開變造之國民身分證，出示予警員觀看
    ，假冒其為「甲○○」而行使之，復冒用「甲○○」名義應訊，接續在附表編號
    01、02號文件上，偽造「甲○○」署押（數目詳如附表所示），而偽造完成用以
    證明「甲○○」本人已收受員警所交付逮捕通知書及權利告知書意旨之私文書，
    並交還員警而持以行使；丙○○至彰化縣警察局溪湖分局接受詢問時，在附表03
    至07號文件上，接續偽造「甲○○」署押（數目詳如附表所示）；嗣經警解送臺
    灣彰化地方法院檢察署，又承前行使變造國民身分證及偽造署押之同一犯意，向
    臺灣彰化地方法院檢察署相關承辦人員出示前開變造之國民身分證，假冒其為「
    甲○○」而行使之，復冒用「甲○○」名義應訊，於二十時三十分許，檢察官訊
    問完畢後，在附表08號文件上，接續偽造「甲○○」署名一枚，足以生損害於偵
    查機關辦理刑事案件之正確性及甲○○。臺灣彰化地方法院檢察署檢察官訊問丙
    ○○完畢，認為無羈押之必要，逕命「甲○○」以新台幣（下同）萬元具保。
    丙○○交保後，立即丟棄前開「甲○○」身分證。嗣於九十三年七月二十日十時
    十四分許，內政部刑事警察局比對甲○○本人及丙○○以「甲○○」名義製作之
    指紋卡片，發現二者不符，因而查悉上情。
二、案經彰化縣警察局溪湖分局報由台灣彰化地方法院檢察署暨台灣台北地方法院檢
    察署自動簽分後，呈請台灣高等法院檢察署令轉臺灣雲林地方法院檢察署檢察官
    偵查起訴。
    理      由
一、右揭犯罪事實，業據被告丙○○坦承不諱，核與被害人甲○○指訴情節相符，並
    有甲○○護照影本、內政部警政署刑事警察局九十三年七月二十日函、附表編號
    01至08號等文件及指紋卡三張在卷足憑。本件事證明確，被告犯行，堪以認定。
二、按所謂「署押」，指於紙張或物體上簽署之姓名，或其他符號，其作用在表示其
    承認簽署文書之效力，與印文具有同一之作用與效力。一般人有於姓名之下再按
    捺指紋，或以按捺指紋代替簽名者，如偽造指紋亦屬偽造署押之一種；刑法上之
    偽造署押罪，係指單純偽造簽名、畫押而言，若在制式之書類上偽造他人簽名，
    已為一定意思表示，具有申請書或收據等類性質者，則係犯偽造文書罪（最高法
    院九十二年度臺上字第四八一五號、八十五年度臺非字第一四六號判決意旨參照
    ）。被告拾獲甲○○所有之國民身分證，侵占入己，並撕去身分證上之照片，換
    貼自己照片，變造國民身分證，核其此部分所為，係犯刑法第三百三十七條侵占
    遺失物罪，刑法第二百十六條、第二百十二條之行使變造特種文書罪。被告在附
    表01、02號文件上，偽造「甲○○」署名，並按捺指印，已分別表示「甲○○」
    本人已收受員警逮捕通知書及權利告知書之用意，均屬私文書，被告完成前揭偽
    造私文書後，分別持交員警，而主張各該文書內容，自有行使之意思，核其此部
    分所為，係犯刑法第二百十六條、第二百十條之行使偽造私文書罪。又被告在附
    表03至08號等文件上，偽造「甲○○」之簽名並按捺指印，僅係表示承認簽署該
    公務員所製作之公文書，以擔保其憑信性，性質非私文書，核其此部分所為，係
    犯刑法第二百十七條之偽造署押罪。公訴人認附表04至07號犯行部分，應依刑法
    第二百十六條、第二百十條之行使偽造私文書罪論處，尚有未洽，惟其起訴基本
    事實相同，爰依法變更起訴法條，併此敘明。又公訴人僅就附表編號02、04至08
    號部分犯行提起公訴，起訴事實漏未敘及附表01、03號犯行部分，然檢察官就犯
    罪事實一部起訴者，其效力及於全部，本件被告行使附表02號之偽造私文書，與
    行使附表01號部分；其偽造附表04至08號署押犯行，與偽造附表03號署押犯行部
    分，均屬單純一罪，已如前述，本院自應就屬於單純一罪之部分，加以裁判。被
    告為警查獲後，基於行使變造國民身分證、行使偽造私文書及偽造署押之同一犯
    意，接續二次出示前開變造國民身分證予偵查犯罪人員，及在附表01、02號文件
    上，接續偽造「甲○○」署押，以完成偽造前揭私文書之行為，暨在附表03至08
    號所示文件上，接續偽造「甲○○」署押之行為，係分別利用同一機會，在同一
    時段就同一犯罪構成要件事實，本於單一犯意接續進行侵害同一法益，以實現同
    一犯罪構成要件之單一行為，各行為之獨立性極為薄弱，依一般社會健全觀念，
    在時間差距上，難以強行分開，為接續犯，應各論以一行使變造特種文書罪、一
    偽造私文書罪及一偽造署押罪。被告偽造署押之行為，係屬偽造私文書之部分行
    為，且其偽造私文書之行為，復為行使之高度行為所吸收，均不另論罪。被告所
    犯侵占遺失物罪、行使變造特種文書罪、行使偽造私文書罪及偽造署押罪等四罪
    間，有方法結果之牽連關係，為牽連犯，應依刑法第五十五條規定，從一重論以
    行使偽造私文書罪。爰審酌被告於假釋期間內，不知悔改，遭撤銷假釋後，又拒
    絕入監執行殘刑，為逃避查緝，變造甲○○所有之國民身分證，冒名應訊，浪費
    國家追訴犯罪機關資源，惡性非淺，及犯罪後坦承不諱態度等一切情狀，量處如
    主文所示之刑。至於附表所示之署押，不問屬於犯人與否，均依刑法第二百十九
    條規定，宣告沒收之。
據上論斷，應依刑事訴訟法第二百九十九條第一項前段、第三百條，刑法第三百三十
七條、第二百十六條、第二百十二條、第二百十條、第二百十七條、第五十五條、第
二百十九條，罰金罰鍰提高標準條例第一條前段，判決如主文。
本案經檢察官乙○○到庭執行職務
中      華      民國      九十四      年    一    月    二十七    日
                                        臺灣雲林地方法院刑事第二庭
                                            法  官  柯  志  民
右正本證明與原本無異。
如不服本判決，應於判決送達後十日內向本院提出上訴狀( 應附繕本 )。
                                            書記官  魏  輝  碩
中      華      民      國      九十四      年    一    月    二十七    日
附表：
┌──┬─────────────┬─────────┬────────┐
│編號│    相關文件名稱          │     偽造之署押   │    備    註    │
├──┼─────────────┼─────────┼────────┤
│ 01 │彰化縣警察局溪湖分局逮捕通│「甲○○」署名二枚│偵卷(一)三一頁背面│
│    │知書                      │「甲○○」指印一枚│，偵卷(三)三二頁  │
├──┼─────────────┼─────────┼────────┤
│ 02 │權利告知通知書            │「甲○○」署名一枚│偵卷(一)三二頁，偵│
│    │                          │「甲○○」指印一枚│卷(三)三三頁      │
├──┼─────────────┼─────────┼────────┤
│ 03 │彰化縣警察局溪湖分局扣押筆│「甲○○」署名二枚│偵卷(一)三三頁、偵│
│    │錄                        │「甲○○」指印二枚│卷(三)三五頁      │
├──┼─────────────┼─────────┼────────┤
│ 04 │彰化縣警察局溪湖分局扣押物│「甲○○」署名二枚│偵卷(一)三四頁，偵│
│    │品目錄表                  │「甲○○」指印二枚│卷(三)三六頁      │
├──┼─────────────┼─────────┼────────┤
│ 05 │彰化縣警察局溪湖分局溪湖派│「甲○○」署名二枚│偵卷(一)三六、三七│
│    │出所九十三年三月六日查獲毒│「甲○○」指印二枚│頁，偵卷(三)三八、│
│    │品案毒品清冊              │                  │三九頁          │
├──┼─────────────┼─────────┼────────┤
│ 06 │彰化縣警察局溪湖分局九十三│「甲○○」署名二枚│偵卷(一)十八、十九│
│    │年三月六日偵訊（調查）筆錄│「甲○○」指印七枚│頁，偵卷(三)二九、│
│    │                          │                  │三十頁          │
├──┼─────────────┼─────────┼────────┤
│ 07 │彰化縣警察局委託檢驗尿液代│「甲○○」署名一枚│偵卷(二)八頁，偵卷│
│    │號與真實姓名對照認證單    │「甲○○」指印一枚│(三)三一頁        │
├──┼─────────────┼─────────┼────────┤
│ 08 │臺灣彰化地方法院檢察署檢察│「甲○○」署名一枚│偵卷(二)十一頁背面│
│    │官九十三年三月六日訊問筆錄│                  │                │
└──┴─────────────┴─────────┴────────┘
論罪之法條全文：
刑法第二百十條
偽造、變造私文書，足以生損害於公眾或他人者，處五年以下有期徒刑。
刑法第二百十二條：
偽造、變造護照、旅券、免許證、特許證及關於品行、能力服務或其他相類之證書、
介紹書，足以生損害於公眾或他人者，處一年以下有期徒刑、拘役或三百元以下罰金
。
刑法第二百十六條
行使第二百十條至第二百十五條之文書者，依偽造、變造文書或登載不實事項或使登
載不實事項之規定處斷。
刑法第二百十七條
偽造印章、印文或署押，足以生損害於公眾或他人者，處三年以下有期徒刑。
盜用印章、印文或署押，足以生損害於公眾或他人者，亦同。
刑法第三百三十七條
意圖為自己或第三人不法之所有，而侵占遺失物、漂流物或其他離本人所持有之物者
，處五百元以下罰金。
